臺灣新竹地方法院刑事判決
109年度訴字第998號
公  訴  人  臺灣新竹地方檢察署檢察官
被      告  魏愷均  

                      住新竹縣○○鎮○○路0段000巷00弄   000號
選任辯護人  洪惠平律師（法扶律師）
被      告  胡蘇育烽


選任辯護人  許子豪律師
上列被告等因違反毒品危害防制條例案件，經檢察官提起公訴（
109年度偵字第11973號、第12606號、第13180號），本院判決如
下：
    主    文
一、魏愷均共同犯販賣第三級毒品未遂罪，累犯，處有期徒刑貳
    年。
    扣案如附表編號1所示之物沒收。
二、胡蘇育烽共同犯販賣第三級毒品未遂罪，處有期徒刑壹年。
    緩刑參年，緩刑期間付保護管束，並應於本判決確定之日起
    貳年內，向執行檢察官指定之政府機關、政府機構、行政法
    人、社區或其他符合公益目的之機構或團體，提供貳佰小時
    之義務勞務，及接受受理執行之地方檢察署所舉辦之法治教
    育參場次。
　　扣案如附表編號3、4所示之物均沒收。
    犯罪事實
一、魏愷均與胡蘇育烽明知含有第三級毒品4-甲基甲基卡西酮（
    Mephedrone）成分之毒品咖啡包，依法不得販賣，竟共同基
    於意圖營利販賣第三級毒品之犯意聯絡，先由胡蘇育烽於民
    國109年10月22日某時許，以其所有之門號0000000000號行
    動電話（IMEI：000000000000000號），在視頻軟體TikTok
    ，使用帳號名稱「新竹支援保羅」，於個人動態上刊登：「
    飲料1：500 甜甜的要的快呦 新竹縣內可以外送」等語之販
    賣毒品之廣告訊息，使不特定人得以閱覽。而由魏愷均於10
    9年10月23日凌晨0時52分許，在新竹縣○○鎮○○路0段000號義
    民廟前，將內含有第三級毒品4-甲基甲基卡西酮成分之毒品
    咖啡包10包（總純質淨重4.399公克）交付胡蘇育烽，約定
    由胡蘇育烽自定價格對外販賣上開毒品咖啡包，賣出後再將
    所收取價金以每包新臺幣（下同）400元之價格回帳給魏愷
    均，若賣得較高價格，其價差由胡蘇育烽賺取，欲藉此營利
    。適新北市政府警察局新莊分局員警執行網路巡邏勤務時，
    發現上開胡蘇育烽所刊登之訊息，遂喬裝成買家詢問價格，
    並與胡蘇育烽談妥以4,000元之價格購買毒品咖啡包10包，
    雙方相約於109年10月23日凌晨2時許，在位於新竹市○區○○
    街00巷00號之紫晶彩繪汽車旅館102號房前進行交易。嗣於
    同日凌晨2時許，胡蘇育烽抵達上址，經確認交易對象後，
    乃將魏愷均交由其販賣之上開毒品咖啡包10包交付喬裝買家
    之員警，於收取4,000元價金之際，經警方當場表明身分後
    將其逮捕，並當場扣得如附表編號3所示之上開毒品咖啡包1
    0包、胡蘇育烽所有如附表編號4所示之VIVO廠牌手機1支（I
    MEI：000000000000000號，內含門號0000000000號SIM卡1張
    ），嗣經胡蘇育烽供出其毒品來源為魏愷均，檢警乃循線追
    查，而於109年11月15日下午3時許，在新竹市○區○○路00號
    前，將魏愷均執行拘提到案，並扣得其所有如附表編號1所
    示之OPPO廠牌手機1支（內含門號0000000000號SIM卡1張）
    ，而查獲上情。
二、案經新北市政府警察局新莊分局報告暨臺灣新竹地方檢察署
    檢察官自動檢舉簽分偵查後提起公訴。
    理    由
壹、程序部分：
一、按檢察官代表國家提起公訴，依檢察一體原則，到庭實行公
    訴之檢察官如發現起訴書認事用法有明顯錯誤，亦非不得本
    於自己確信之法律見解，於論告時變更起訴之法條，或於不
    影響基本事實同一之情形下，更正或補充原起訴之事實（最
    高法院100年度台上字第4920號判決意旨參照）。查本案到
    庭實行公訴之檢察官業於本院準備程序中當庭補充更正本案
    被告魏愷均與胡蘇育烽為「共同」販賣，被告魏愷均之行為
    態樣為「未遂」（見本院訴字卷第118頁），經核並無礙於
    起訴基本事實同一性之認定，是本院自應以檢察官前揭補充
    更正後之內容為本案審理範圍，合先敘明。
二、按被告以外之人於審判外之陳述，雖不符刑事訴訟法第159
    條之1至第159條之4之規定，而經當事人於審判程序同意作
    為證據，法院審酌該言詞陳述或書面陳述作成時之情況，認
    為適當者，亦得為證據；當事人、代理人或辯護人於法院調
    查證據時，知有第159條第1項不得為證據之情形，而未於言
    詞辯論終結前聲明異議者，視為有前項之同意，刑事訴訟法
    第159條之5定有明文。其立法意旨在於傳聞證據未經當事人
    之反對詰問予以核實，原則上先予排除。惟若當事人已放棄
    反對詰問權，於審判程序中表明同意該等傳聞證據可作為證
    據；或於言詞辯論終結前未聲明異議，基於尊重當事人對傳
    聞證據之處分權，及證據資料愈豐富，愈有助於真實發見之
    理念，且強化言詞辯論主義，使訴訟程序得以順暢進行，上
    開傳聞證據亦均具有證據能力。查本判決以下所引用具傳聞
    性質之證據資料，檢察官、被告魏愷均、胡蘇育烽及其2人
    之辯護人於本院均表示同意作為證據（見本院訴字卷第99-1
    01頁、第119-121頁），並經本院於審判期日依法踐行調查
    證據程序，檢察官、被告2人及其等之辯護人就上開證據之
    證據能力均未爭執，於言詞辯論終結前亦未聲明異議，本院
    審酌前開證據資料作成或取得之狀況，並無違法取證或其他
    瑕疵，亦無顯不可信之情況，且與待證事實具有關連性，故
    認為適當而得作為證據，揆諸上開規定，應具有證據能力。
貳、實體部分：
一、認定犯罪事實所憑之證據及理由：
　　上揭犯罪事實，分據被告魏愷均於偵訊、本院準備程序及審
    理時（見偵字13180號卷第77-78頁、本院訴字卷8號卷第116
    -118頁、第212-214頁）、被告胡蘇育烽於警詢、偵訊、本
    院訊問、準備程序及審理時（見偵字11973號卷第9-12頁、
    第13-14頁、第50-51頁反面、第70-71頁反面、本院聲羈字
    卷第20-23頁、本院訴字卷第26-28頁、第97-98頁、第212-2
    14頁），均自白不諱，核其2人所供大致相符，並經被告胡
    蘇育烽於偵訊時以證人身分具結證述明確（見偵字11973號
    卷第70-71頁反面），且有「新竹支援保羅」(即被告胡蘇育
    烽)與kate(即警員楊易儒)之對話譯文一覽表（見偵字11973
    號卷第27-28頁）、「寶寶」(即被告胡蘇育烽)與旺貓仔(即
    警員楊易儒)之對話譯文一覽表（見偵字11973號卷第29-30
    頁反面）、被告胡蘇育烽與警員之視頻及通訊軟體對話紀錄
    翻拍照片（見偵字11973號卷第32-38頁反面）、被告胡蘇育
    烽視頻軟體TikTok之個人動態照片、扣案毒品咖啡包照片（
    見偵字11973號卷第32頁反面、本院訴字卷第137頁）、被告
    胡蘇育烽與魏愷均之通訊軟體對話紀錄翻拍照片（見偵字11
    973號卷第39頁）、監視錄影畫面翻拍照片（見偵字13180號
    卷第23-24頁反面）、車輛詳細資料報表（見偵字13180號卷
    第25頁）、受執行人分別為被告2人之新北市政府警察局新
    莊分局搜索扣押筆錄、扣押物品目錄表（見偵字11973號卷
    第20-22頁、偵字13180號卷第27-30頁）、109年10月23日查
    獲現場照片（見偵字11973號卷第31頁）、台灣尖端先進生
    技醫藥股份有限公司毒品原物鑑定實驗室109年11月23日出
    具之毒品證物鑑定分析報告（未檢驗純度，見偵字11973號
    卷第76頁）、該實驗室同日出具之毒品證物鑑定分析報告（
    有檢驗純度並推估總純質淨重，見本院訴字卷第135頁）、
    指認犯罪嫌疑人紀錄表（見偵字11973號卷第15頁）、警員
    楊易儒出具之職務報告（見偵字11973號卷第16頁）附卷可
    稽，暨扣案如附表編號1、3、4所示被告魏愷均所有之OPPO
    廠牌手機1支、上開毒品咖啡包10包、被告胡蘇育烽所有之V
    IVO廠牌手機1支可資佐憑。足徵被告2人之任意性自白與事
    實相符，均堪採信。綜上，本案事證明確，被告魏愷均、胡
    蘇育烽上開共同販賣第三級毒品未遂犯行，洵堪認定，均應
    依法論科。
二、論罪科刑：
(一)核被告魏愷均、胡蘇育烽所為，均係犯毒品危害防制條例第
    4條第6項、第3項之販賣第三級毒品未遂罪。被告2人因販賣
    而持有之第三級毒品未達純質淨重5公克以上，自無販賣之
    高度行為吸收持有之低度行為可言。被告2人間就上開販賣
    第三級毒品未遂犯行，具有犯意聯絡及行為分擔，依刑法第
    28條規定，應論以共同正犯。
(二)被告魏愷均前因酒後駕車之公共危險案件，經本院以104年
    度審交簡字第400號判決判處有期徒刑2月確定，已於105年6
    月13日易科罰金執行完畢，有其臺灣高等法院被告前案紀錄
    表在卷可參。是被告魏愷均於受徒刑之執行完畢後，5年以
    內故意再犯本案有期徒刑以上之罪，固為累犯。惟依司法院
    大法官釋字第775號解釋意旨，構成累犯者苟不分情節，基
    於累犯者有其特別惡性及對刑罰反應力薄弱之立法理由，一
    律加重最低本刑，將可能致生行為人所受之刑罰超過其所應
    負擔罪責之情而不符罪刑相當原則，而為避免發生罪刑不相
    當之情形，法院就個案應依解釋意旨，裁量是否加重最低本
    刑。是以，本院考量被告魏愷均構成累犯之前案與本案之犯
    罪型態、原因、侵害法益有異，罪質不同，如適用刑法第47
    條第1項規定加重其刑，尚與憲法罪刑相當原則、比例原則
    有違，故不依該規定加重其刑。
(三)被告魏愷均、胡蘇育烽2人已著手於販賣第三級毒品行為之
    實行而不遂，均為未遂犯，爰依刑法第25條第2項之規定，
    各減輕其刑。
(四)按犯第4條至第8條之罪於偵查及歷次審判中均自白者，減輕
    其刑，毒品危害防制條例第17條第2項定有明文。查被告魏
    愷均於偵查中已就上開其與被告胡蘇育烽共同販賣第三級毒
    品未遂犯罪事實之主要部分為肯定之供述（見偵字13180號
    卷第77-78頁），於本院準備程序及審理時亦自白認罪，堪
    認其於偵查及審判中均已自白；被告胡蘇育烽於警詢、偵訊
    、本院訊問、準備程序及審理時，就上開共同販賣第三級毒
    品未遂之犯罪事實亦均坦承不諱，可認其於偵查及審判中均
    已自白，均應依毒品危害防制條例第17條第2項規定，各遞
    減輕其刑。
(五)按犯第4條至第8條、第10條或第11條之罪，供出毒品來源，
    因而查獲其他正犯或共犯者，減輕或免除其刑，毒品危害防
    制條例第17條第1項定有明文。查本件被告胡蘇育烽於109年
    10月23日警詢、偵訊時即供出並指認其所販賣上開毒品咖啡
    包之來源為被告魏愷均，並提供其與被告魏愷均聯繫交付毒
    品之通訊軟體對話紀錄，檢警乃據以調取相關監視器錄影畫
    面及車籍資料，進而循線查獲被告魏愷均，此觀之本案卷內
    事證即明，足認本件確係因被告胡蘇育烽供出毒品來源，因
    而查獲共犯即被告魏愷均，被告胡蘇育烽自應依毒品危害防
    制條例第17條第1項規定，再遞減輕其刑。
(六)至被告魏愷均、胡蘇育烽之辯護人雖分別為被告2人請求依
    刑法第59條規定酌減其刑。惟按刑之量定，為求個案裁判之
    妥當性，法律固賦予法院裁量權，但此項裁量權之行使，除
    應依刑法第57條規定，審酌行為人及其行為等一切情狀，為
    整體之評價，並應顧及比例原則與平等原則，使罪刑均衡，
    輕重得宜，以契合社會之法律感情。又刑法第59條規定犯罪
    之情狀可憫恕者，得酌量減輕其刑，其所謂「犯罪之情狀」
    ，與同法第57條規定科刑時應審酌之一切情狀，並非有截然
    不同之領域，於裁判上酌減其刑時，應就犯罪一切情狀（包
    括第57條所列舉之10款事項），予以全盤考量，審酌其犯罪
    有無可憫恕之事由，惟仍必須有其特殊之原因與環境等，在
    客觀上足以引起一般人之同情，認為宣告法定最低度之刑，
    猶嫌過重者，始有其適用。又此所謂法定最低度刑，固包括
    法定最低本刑；惟遇有其他法定減輕之事由者，則應係指適
    用其他法定減輕事由減輕其刑後之最低度刑而言。倘被告別
    有法定減輕事由者，應先適用法定減輕事由減輕其刑後，猶
    認其犯罪之情狀顯可憫恕，即使科以該減輕後之最低度刑仍
    嫌過重者，始得適用刑法第59條規定酌量減輕其刑（最高法
    院100年度台上字第744號判決意旨參照）。本院衡酌被告2
    人無視國家杜絕毒品犯罪之禁令，為牟己利，恣意販賣毒品
    ，其行為直接戕害購毒者身心健康，間接危害社會治安，助
    長毒品流通，情節已非輕微，而被告魏愷均經依刑法第25條
    第2項、毒品危害防制條例第17條第2項規定遞減輕其刑後，
    最低刑可量處有期徒刑1年9月；被告胡蘇育烽經依刑法第25
    條第2項、毒品危害防制條例第17條第2項、第1項規定遞減
    輕其刑後，最低刑可量處有期徒刑7月，從而，本院認被告2
    人所犯上開販賣第三級毒品未遂罪，依一般國民社會感情，
    對照其2人依法減輕其刑後可判處之刑度，在客觀上尚不足
    以引起一般人之同情，尚難認有情輕法重而有顯可憫恕之處
    ，自無刑法第59條酌量減輕其刑規定適用之餘地。
(七)爰以行為人之責任為基礎，審酌被告魏愷均除前述構成累犯
    之前案外，另曾於104年間、106年間，先後因妨害名譽、妨
    害公務案件，經本院分別判處罰金3千元、拘役30日確定，
    有其前揭臺灣高等法院被告前案紀錄表可參，可認其素行並
    不甚佳，被告胡蘇育烽則無任何犯罪前科紀錄，有其臺灣高
    等法院被告前案紀錄表在卷可參，素行尚屬良好，被告2人
    均明知毒品輕則戕害施用者之身心健康，重則引發各種犯罪
    ，危害社會治安甚鉅，竟仍無視國家杜絕毒品犯罪之禁令，
    為牟利而共同販賣含有第三級毒品成分之咖啡包，助長他人
    濫用毒品之惡習，所為殊不可取，兼衡本案販賣之價格、數
    量均非鉅，且犯行僅止於未遂，並考量被告2人犯罪之動機
    、目的、手段、分工情形，其2人犯罪後均坦認犯行，態度
    尚稱良好，暨被告魏愷均自述學歷為大學肄業之智識程度、
    目前從事餐飲服務業、未婚、無子女、與家人同住、經濟狀
    況小康之生活狀況，被告胡蘇育烽自述學歷為高中肄業之智
    識程度、目前從事汽車美容服務業、未婚、無子女、與家人
    同住、經濟狀況小康之生活狀況（見本院訴字卷第214頁）
    等一切情狀，分別量處如主文所示之刑，以資懲儆。
(八)查被告胡蘇育烽未曾因故意犯罪受有期徒刑以上刑之宣告，
    有其前揭臺灣高等法院被告前案紀錄表可稽，其於案發當時
    年僅19歲，實屬年輕識淺，因法紀觀念欠缺，一時短於思慮
    ，致觸犯本件罪刑，其犯後始終坦承犯行，應具悔意，經此
    偵、審教訓後，當知所警惕，信無再犯之虞，並斟酌被告胡
    蘇育烽年紀尚輕，目前有正當工作，如令其入監執行，對其
    品格塑造及將來對社會之適應，未必有所助益，是本院綜核
    上開各情，認對其宣告之刑以暫不執行為適當，爰依刑法第
    74條第1項第1款之規定，諭知緩刑3年。惟為使被告胡蘇育
    烽確實知所警惕，並讓其有正確之法治觀念，爰依刑法第74
    條第2項第5款、第8款之規定，命其應於本判決確定之日起2
    年內，向指定之政府機關、政府機構、行政法人、社區或其
    他符合公益目的之機構或團體提供200小時之義務勞務，及
    接受受理執行之地方檢察署所舉辦之法治教育3場次，並依
    刑法第93條第1項第2款之規定，同時諭知於緩刑期間付保護
    管束，以啟自新。
三、沒收：
(一)查本案被告胡蘇育烽所持有而為警查獲扣案如附表編號3所
    示之毒品咖啡包10包，經送鑑定結果，確檢出含有第三級毒
    品4-甲基甲基卡西酮（Mephedrone）成分，此有台灣尖端先
    進生技醫藥股份有限公司毒品原物鑑定實驗室109年11月23
    日出具之毒品證物鑑定分析報告在卷可憑（見本院訴字卷第
    135頁），自屬違禁物無誤，應依刑法第38條第1項規定，連
    同無析離實益之外包裝袋，均宣告沒收之，至送驗用罄部分
    因業已滅失，爰不另為沒收之諭知。
(二)扣案如附表編號1所示之OPPO廠牌手機1支（內含SIM卡1張）
    ，係被告魏愷均所有供本案犯罪所用之物，業據被告魏愷均
    於本院準備程序及審理時供承明確（見本院訴字卷第117頁
    、第200頁），自應依毒品危害防制條例第19條第1項規定，
    宣告沒收之。另扣案如附表編號4所示之VIVO廠牌手機1支（
    內含SIM卡1張），係被告胡蘇育烽所有供本案犯罪所用之物
    ，業據被告胡蘇育烽於偵訊、本院審理時供承明確（見偵字
    11973號卷第51頁、本院訴字卷第199頁），亦應依毒品危害
    防制條例第19條第1項規定，宣告沒收之。
(三)至扣案如附表編號2所示被告魏愷均所有之分裝袋1個、扣案
    如附表編號5所示被告胡蘇育烽所有之iPhone廠牌手機1支（
    內含SIM卡1張），被告魏愷均、胡蘇育烽均供稱與本案無涉
    （見本院訴字卷第117頁、第200頁），且卷內並無證據足認
    係供其2人本案犯罪所用、犯罪預備之物或犯罪所生之物，
    亦非違禁物，自無從宣告沒收，附此說明。
據上論斷，應依刑事訴訟法第299條第1項前段，判決如主文。
本案經檢察官鄒茂瑜、陳亭宇提起公訴，由檢察官陳中順到庭執
行職務。
中　　華　　民　　國　　110 　年　　4 　　月　　19　　日
                  刑事第八庭  審判長法　官　廖素琪
                                    法  官  林哲瑜
                                    法  官  潘韋廷
以上正本證明與原本無異。
如不服本判決應於收受本判決後20日內向本院提出上訴書狀，上
訴書狀應敘述具體理由。上訴書狀未敘述上訴理由者，應於上訴
期間屆滿後20日內補提理由書狀於本院(均須按他造當事人之人
數附繕本 )「切勿逕送上級法院」。 
中　　華　　民　　國　　110 　年　　4 　　月　　19　　日
                                    書記官  田宜芳


附表：
編號 扣押物品名稱、數量  所有人/持有人 備註  是否沒收  1 OPPO廠牌手機1支（內含門號0000000000號SIM卡1張）。   魏愷均 保管字號：本院110年度院保字第133號（本院訴字卷第171頁）。 是  2 分裝袋1個。 魏愷均  否  3 含有第三級毒品4-甲基甲基卡西酮（Mephedrone）成分之毒品咖啡包10包（均含外包裝袋）【經鑑定結果：10包之總毛重45.50公克，外觀顏色一致，隨機取1包分析結果毛重4.52公克、淨重3.528公克、鑑驗使用量0.071公克、剩餘量3.457公克，檢出4-甲基甲基卡西酮（Mephedrone），純度12.4％、純質淨重0.437公克，推估總毛重45.50公克之4-甲基甲基卡西酮純質淨重為4.399公克】。 胡蘇育烽 保管字號：本院110年度院安字第6號（本院訴字卷第133頁）。 是  4 VIVO廠牌手機1支（IMEI：000000000000000號，內含門號0000000000號SIM卡1張）。 胡蘇育烽 保管字號：本院110年度院保字第5號（本院訴字卷第73頁）。 是  5 iPhone廠牌手機1支（IMEI：000000000000000號，內含門號0000000000號SIM卡1張）。  胡蘇育烽 保管字號：本院110年度院保字第5號（本院訴字卷第73頁）。 否 

附錄所犯法條全文：
毒品危害防制條例第4條
製造、運輸、販賣第一級毒品者，處死刑或無期徒刑；處無期徒
刑者，得併科新臺幣3千萬元以下罰金。
製造、運輸、販賣第二級毒品者，處無期徒刑或10年以上有期徒
刑，得併科新臺幣1千5百萬元以下罰金。
製造、運輸、販賣第三級毒品者，處7年以上有期徒刑，得併科
新臺幣1千萬元以下罰金。
製造、運輸、販賣第四級毒品者，處5年以上12年以下有期徒刑
，得併科新臺幣5百萬元以下罰金。
製造、運輸、販賣專供製造或施用毒品之器具者，處1年以上7年
以下有期徒刑，得併科新臺幣1百50萬元以下罰金。
前五項之未遂犯罰之。